臺灣宜蘭地方法院刑事判決
110年度易字第436號
聲  請  人  臺灣宜蘭地方檢察署檢察官
被      告  陳勝輝


上列被告因詐欺案件，經檢察官提起公訴（110年度偵字第2813
號），本院判決如下：
    主  文
陳勝輝幫助犯洗錢防制法第十四條第一項之洗錢罪，處有期徒刑
參月，併科罰金新臺幣貳萬元，罰金如易服勞役，以新臺幣壹仟
元折算壹日。
    犯罪事實
一、陳勝輝可預見提供金融帳戶之存摺、提款卡及密碼等物予無
    信賴關係之人使用，即等同將自己帳戶提供予該他人使用，
    而可能遭犯罪集團使用從事財產犯罪，亦可能用以掩飾、隱
    匿犯罪所得去向，竟基於幫助他人犯詐欺取財罪、洗錢罪之
    不確定故意，於民國110年1月13日至21日間某日，在宜蘭縣
    ○○鎮○○路0段00巷0弄0號住處附近，將其申設之玉山銀行帳
    號0000000000000號帳戶（下稱玉山帳戶）之存摺、提款卡
    、密碼，交給真實姓名、年籍不詳，綽號「邱伸」之人，旋
    即流入詐騙集團手中。上開詐騙集團成員取得上開之帳戶資
    料後，即意圖為自己不法之所有，基於詐欺取財、洗錢之犯意
    ，於110年1月21日以通訊軟體LINE暱稱「楊逍」之名與黃姵
    綺聯繫，佯稱：可以「GOLDMAN SACHS」程式投資獲利云云
    ，致黃姵綺陷於錯誤，而依該詐騙集團成員指示，於110年1
    月21日18時10分、11分，分別匯款新臺幣（下同）5萬元、5
    萬元至玉山帳戶內，旋遭詐騙集團成員轉帳至其他帳戶而掩
    飾、隱匿該等款項之去向。
二、案經黃姵綺訴由新北市政府警察局汐止分局報告臺灣宜蘭地
    方檢察署檢察官偵查起訴。
    理  由
壹、程序部分
    本判決所引用傳聞證據之證據能力，當事人於本院審理程序
    中均表示同意有證據能力（見本院卷第121頁、第145頁至第
    147頁）。基於尊重當事人對於傳聞證據之處分權，及證據
    資料愈豐富愈有助於真實發現之理念，審酌該等證據作成時
    並無違法取證或顯不可信之瑕疵，以之作為證據應屬適當，
    依刑事訴訟法第159條之5規定及最高法院104年度第3次刑事
    庭會議決議意旨，認該等證據資料均有證據能力。至本判決
    所引之非供述證據，與本案均有關連性，亦無證據證明係實
    施刑事訴訟程序之公務員以不法方式所取得，依刑事訴訟法
    第158條之4之反面解釋，當有證據能力。
貳、實體部分
一、訊據被告陳勝輝固坦承其有於上開時、地，將其所申設玉山
    帳戶之存摺、提款卡及密碼，交予「邱伸」及告訴人黃姵綺
    係因受詐欺而將款項匯入玉山帳戶等情，惟矢口否認有何幫
    助詐欺、洗錢犯行，辯稱：「邱伸」之前跟我說他在玩遊戲
    ，他需要把錢轉到其他帳戶以累積積分，跟我借用帳戶匯錢
    去電玩公司，用現金兌換積分才能玩遊戲，當時沒有說要借
    用帳戶多久。我與「邱伸」算是有點私交，我需要錢時會跟
    「邱伸」借錢，我們都是以LINE聯繫云云。惟查：
　㈠被告於上開時、地，將其所申設玉山帳戶之存摺、提款卡及
    密碼交予「邱伸」，告訴人因受詐欺而將款項匯入玉山帳戶
    等情，業據被告於警詢、偵查及本院審理中供承在卷（見偵
    卷第5頁至第6頁、本院卷第81頁至第82頁、第120頁至第121
    頁、第144頁至第147頁），核與證人即告訴人黃姵綺於警詢
    中（見偵卷第14頁至第17頁）之證述相符，並有玉山銀行集
    中管理部110年3月26日玉山個（集）字第1100009912號函檢
    附玉山帳戶資料（見偵卷第18頁至第20頁）、告訴人提供之
    使用程式截圖畫面、對話紀錄及匯款紀錄（見偵卷第46頁至
    第50頁）各1份在卷可稽，足認被告上開供述與事實相符，
    此部分之事實，首堪認定。
　㈡被告雖以前詞置辯，然觀被告於警詢中供稱：我將玉山銀行
    帳戶的存摺、提款卡交給「邱伸」，因為「邱伸」跟我說要
    玩線上遊戲，我當時有跟他說不要拿我的存摺、提款卡做非
    法的事情，「邱伸」當下有跟我確認並保證說不會做非法的
    事情，我沒有「邱伸」的真實年籍資料等語（見偵卷第6頁
    ）；於本院審理中則稱：「邱伸」之前跟我說他在玩遊戲，
    他需要把錢轉到其他帳戶以累積積分，跟我借用帳戶匯錢去
    電玩公司，用現金兌換積分才能玩遊戲，我經朋友介紹「邱
    伸」給我認識，我們都是以LINE聯繫，我知道邱伸住哪裡，
    但沒有「邱伸」的電話或年籍資料，我知道「邱伸」的本名
    是「謝東昇」，但目前無法找到「邱伸」或「謝東昇」等語
    （見本院卷第119頁至第123頁），經核被告前開所述，可知
    被告與「邱伸」並不相熟，方於警詢中稱僅知「邱伸」之綽
    號，而無相關資料可供警方查辦，於本院審理中亦僅能提供
    「邱伸」或「謝東昇」之名字，而無相關資料可供本院調查
    。再者，個人在金融機構所開設帳戶之存摺、提款卡及密碼
    等物，與存戶個人財產權益息息相關，一般人均知應慎重保
    管、使用，且該等專有物品如落入他人手中，極易被利用為
    與財產有關之犯罪工具，一般人均有妥為保管以防止他人任
    意使用之認識，縱有特殊情況偶須交付他人使用，亦必深入
    瞭解用途及合理性，始會安心提供。又被告係一具有正常智
    識經驗且有相當工作經驗之人，對於上開社會運作常態，理
    應有所認知，而被告既稱「我有向『邱伸』確認不能做非法的
    事情」，足見被告對於「邱伸」取走其玉山帳戶後之使用用
    途已有存疑。
  ㈢再依目前金融實務，同時持有他人帳戶之金融卡並知悉提款
    密碼，即可隨時存提款項，是以金融帳戶之存摺、金融卡及
    提款密碼，攸關存戶財產權益之保障，除非與本人有密切關
    係，一般人皆不致輕易提供他人使用。且近來利用人頭帳戶
    遂行詐欺犯罪之案件眾多，廣為大眾媒體所報導，政府機關
    亦持續加強宣導防範詐騙之知識，依當前社會一般人之智識
    程度與生活經驗，對於向他人購買、承租或其他方法取得帳
    戶者，多係欲藉該帳戶取得不法犯罪所得，已屬一般生活常
    識。又取得金融機構特定帳戶之存摺、提款卡及密碼後，即
    得經由該帳戶提、匯款項，是以將自己所申辦帳戶之存摺、
    提款卡及密碼交付予欠缺信賴關係之他人，即等同將該帳戶
    之使用，置外於自己之支配範疇，而容任該人可得恣意為之
    ，且無從僅因收取帳戶者之片面承諾，或該人曾空口陳述收
    取帳戶僅作某特定用途，即確信自己所交付之帳戶，必不致
    遭作為不法使用，原為曾使用金融機構帳戶之人所周知，則
    被告交付上開帳戶之存摺、提款卡及密碼後，承如上述，實
    已無法控制前述帳戶遭人任意使用之風險。故被告對於提供
    玉山帳戶之存摺、提款卡及密碼予欠缺信賴關係之「邱伸」
    ，將可能被用來作為詐欺取財等非法用途，以及用以掩飾、
    隱匿渠等詐欺取財犯罪所得之去向，規避檢警等執法人員之
    查緝之情應有所預見。詎被告預見上情，竟仍執意將上開帳
    戶之存摺、提款卡及密碼交予「邱伸」使用，其主觀上顯然
    具有縱使上開帳戶果遭利用為詐欺取財、洗錢之人頭帳戶，
    亦不在意而不違其本意之幫助他人犯詐欺取財罪、洗錢罪之
    未必故意。而被告將玉山帳戶存摺、提款卡交予「邱伸」供
    詐騙集團使用作為人頭帳戶之行為，則為詐欺取財罪、洗錢
    罪構成要件以外之行為。
　㈣綜上，本件事證明確，被告上開犯行堪以認定，應予依法論
    科。　
二、論罪
　㈠按行為人提供金融帳戶提款卡及密碼予不認識之人，非屬洗
    錢防制法第2條所稱之洗錢行為，不成立同法第14條第1項一
    般洗錢罪之正犯，惟如行為人主觀上認識該帳戶可能作為收
    受及提領特定犯罪所得使用，他人提領後即產生遮斷資金流
    動軌跡以逃避國家追訴、處罰之效果，仍基於幫助之犯意而
    提供，應論以幫助犯同法第14條第1項之一般洗錢罪（最高
    法院108年度台上大字第3101號裁定意旨可參）。次按刑法
    上之幫助犯，係對於犯罪與正犯有共同之認識，而以幫助之
    意思，對於正犯資以助力，而未參與實施犯罪之行為者而言
    （最高法院75年度台上字第1509號、84年度台上字第5998號
    、88年度台上字第1270號判決意旨參照）。查依一般人之社
    會生活經驗，若見他人不以自己名義申請開戶，反而出價蒐
    購或以其他方式向他人收集金融帳戶為不明用途使用或流通
    ，或若遇刻意將款項匯入他人帳戶，再委託他人代為提領款
    項之情形，衡情對於該等帳戶極可能供作不法目的使用，以
    及用以製造金流斷點，致無從追查不法款項之來源、去向、
    所在，當有合理之預見。是被告將玉山帳戶提供給詐欺集團
    成員詐騙他人之財物及洗錢，具有幫助他人詐欺取財、洗錢
    之未必故意甚明，且其所為亦屬該2罪構成要件以外之行為
    。
  ㈡核被告所為，係犯刑法第30條第1項前段、第339條第1項之幫
    助犯詐欺取財罪，以及刑法第30條第1項前段、洗錢防制法
    第2條第2款、第14條第1項之幫助犯洗錢罪。又公訴意旨雖
    未記載幫助犯洗錢罪，然其犯罪事實欄已就玉山帳戶遭詐騙
    集團利用，遂行詐欺犯罪，藉此躲避警方追查部分加以記載
    ，並經本院於審理中諭知幫助犯洗錢罪，對於被告防禦權未
    生影響，論罪法條應予補充，附此敘明。
　㈢被告係以單一提供玉山帳戶之幫助行為，幫助詐欺集團成員
    騙取財物及洗錢，而侵害告訴人之財產法益，同時達成掩飾
    、隱匿詐騙所得款項去向之結果，應認係以一行為侵害數法
    益觸犯數罪名，為想像競合犯，應依刑法第55條規定，從一
    重之幫助犯洗錢罪處斷。
  ㈣被告未實際參與詐欺取財、洗錢犯行，所犯情節較正犯輕微
    ，爰依刑法第30條第2項規定，按正犯之刑減輕之。
三、爰審酌被告係智力成熟之人，在政府及大眾媒體之廣泛宣導
    下，理應對於國內現今詐騙案件層出不窮，以及提供金融帳
    戶將助益行騙，並掩飾、隱匿詐騙所得款項去向之情形有所
    認知，竟仍率爾提供其所申設玉山帳戶供實行詐欺犯罪者行
    騙財物、洗錢，除造成他人受有財產上損害外，並致使國家
    追訴犯罪困難，助長詐欺犯罪之猖獗，所為實不可取；兼衡
    被告僅係提供犯罪助力，非實際從事詐欺取財、洗錢犯行之
    人，被告之不法罪責內涵應屬較低，復衡酌其無法預期提供
    帳戶後，被用以詐騙之範圍及金額，被告國中畢業之智識程
    度，目前從事鐵工，離婚，有2名子女等上開被告之個人具
    體行為人責任基礎之一切情狀，量處如主文所示之刑，並就
    併科罰金部分，諭知易服勞役折算標準如主文所示，以資警
    惕。
四、按洗錢防制法第18條第1項前段固規定：「犯第14條之罪，
    其所移轉、變更、掩飾、隱匿、收受、取得、持有、使用之
    財物或財產上利益，沒收之」，但條文並無「不問屬於犯罪
    行為人與否」之要件（絕對義務沒收），當以屬於（按指實
    際管領）犯罪行為人者為限，始應（相對義務）沒收。查本
    件匯入被告所提供玉山帳戶內之詐騙所得款項，旋為詐欺集
    團成員轉出而遭掩飾、隱匿其去向（詳述如前），復查無積
    極證據足認被告現保有詐騙所得款項或有何因提供帳戶給他
    人使用，而取得財物或財產上利益，自無從依上開規定或刑
    法第38條之1第1項前段、第3項規定宣告沒收之，附此敘明
    。
五、至被告雖於本院審理中聲請傳訊「邱伸」到庭，然至本院言
    詞辯論終結前均未能陳報「邱伸」之年籍資料，依刑事訴訟
    法第163條第2項第1款之規定，無調查之必要，附此敘明。
據上論斷，應依刑事訴訟法第299條第1項前段，洗錢防制法第2
條第2款、第14條第1項，刑法第11條前段、第30條第1項前段、
第2項、第339條第1項、第55條、第42條第3項前段，刑法施行法
第1條之1第1項，判決如主文。
本案經檢察官黃正綱提起公訴，檢察官張學翰到庭執行職務。
中　　華　　民　　國　　111 　年　　3 　　月　　9 　　日
                  刑事第五庭  審判長法  官  陳嘉年
                                    法  官  程明慧
                                    法  官  李蕙伶
以上正本證明與原本無異。
本判決為第一審判決，當事人如不服本判決，應於收受送達後20
日內向本院提出上訴書狀（須按他造當事人之人數附繕本）；告
訴人、被害人如不服本判決，應請求檢察官於上訴期間內提出上
訴。若有上訴權人均未提出上訴，待判決確定後本件將送檢察署
執行，檢察署將以傳票或命令告知被告有關執行之事宜，被告勿
庸於收到本判決後即前來本院或檢察署繳納易科罰金或進行其他
執行事項。
    　　　　　　　　　　　          書記官  陳靜宜　　
中　　華　　民　　國　　111 　年　　3 　　月　　9 　　日
附錄本案論罪科刑法條：
洗錢防制法第14條
有第二條各款所列洗錢行為者，處7年以下有期徒刑，併科新臺
幣5百萬元以下罰金。
前項之未遂犯罰之。
前二項情形，不得科以超過其特定犯罪所定最重本刑之刑。
中華民國刑法第339條
（普通詐欺罪）
意圖為自己或第三人不法之所有，以詐術使人將本人或第三人之
物交付者，處5年以下有期徒刑、拘役或科或併科50萬元以下罰
金。
以前項方法得財產上不法之利益或使第三人得之者，亦同。
前二項之未遂犯罰之。